臺灣新北地方法院民事裁定　　　　　110年度消債更字第243號
聲　請　人
即 債務 人　蔡定興　
上列聲請人依消費者債務清理條例聲請更生事件，本院裁定如下
：
    主  文
聲請駁回。
聲請費用由聲請人負擔。
    理  由
一、按債務人不能清償債務或有不能清償之虞者，得依本條例所
    定更生程序，清理其債務；債務人無擔保或無優先權之債務
    總額未逾新臺幣（下同）1,200 萬元者，於法院裁定開始清
    算程序或宣告破產前，得向法院聲請更生；債務人對於金融
    機構負債務者，在聲請更生或清算前，應向最大債權金融機
    構請求協商債務清償方案，或向其住、居所地之法院或鄉、
    鎮、市、區調解委員會聲請債務清理之調解；協商或調解成
    立者，債務人不得聲請更生或清算，但因不可歸責於己之事
    由，致履行有困難者，不在此限；法院開始更生程序之裁定
    ，應載明其年、月、日、時，並即時發生效力；法院裁定開
    始更生或清算程序後，得命司法事務官進行更生或清算程序
    ，必要時得選任律師、會計師或其他適當之自然人或法人一
    人為監督人或管理人，消費者債務清理條例（下稱消債條例
    ）第3 條、第42條第1 項、第151 條第1 項、第151 條第7
    項、第16條分別定有明文。次按本條例所稱消費者，指5 年
    內未從事營業活動或從事小規模營業活動之自然人；前項小
    規模營業指營業額平均每月20萬元以下者，消債條例第2 條
    第1 項、第2 項定有明文。又本條例第2 條第1 項所稱之營
    業活動，係指反覆從事銷售貨物、提供勞務或其他相類行為
    ，以獲取代價之社會活動，債務人為公司或其他營利法人之
    負責人，無論是否受有薪資，均視為自己從事營業活動，其
    營業額依該公司或其他營利法人之營業額定之；公司負責人
    在有限公司、股份有限公司為董事；本條例第2 條第1 項所
    定之5 年期間，自聲請更生或清算前1 日回溯5 年計算之；
    第2 項所定之營業額，以5 年內之營業總額除以實際營業月
    數計算之，消費者債務清理條例施行細則第3 條、第4 條、
    公司法第8 條第1 項亦有明文。末按聲請更生或清算不合程
    式或不備其他要件者，法院應以裁定駁回之，但其情形可以
    補正者，法院應定期間先命補正，消債條例第8 條定有明文
    。
二、本件聲請意旨略以：聲請人除華南商業銀行股份有限公司（
    下稱華南銀行）信用貸款外，其餘皆為保證債務。目前累積
    債務總額為7,642,510 元，於消債條例施行後，曾依消債條
    例第151 條第1 項向鈞院聲請前置調解，調解期日由實際最
    大債權金融機構華南銀行出席，並提出分180 期、年利率0%
    、每月清償15,093元之協商清償方案。惟聲請人無法負擔華
    南銀行提出之協商清償方案，因而調解不成立，爰於法院調
    解不成立時以言詞聲請更生程序等語。
三、經查：
㈠、聲請人於本件更生之聲請前曾向本院聲請前置調解，調解期
    日由實際最大債權金融機構華南銀行出席，並提出180 期、
    年利率0%、每月清償15,093元之協商方案，惟聲請人無法負
    擔，因而調解不成立等情，經本院調閱110 年度司消債調字
    第125 號卷宗（下稱調解卷）核閱無誤，則聲請人確有依照
    消債條例第151 條第1 項規定向本院聲請債務清理調解之事
    實，當堪認定。
㈡、然查：
１、本件聲請人於109 年11月27日向本院聲請更生，揆諸上開規
    定，自應以109 年11月27日前1 日回溯5 年之期間內（即10
    4 年11月26日起至109 年11月26日止），查核其有無從事營
    業活動或從事小規模營業活動。本件聲請人自105 年6 月30
    日起迄今均任亞浩石材股份有限公司（統一編號：86711752
    ，下稱亞浩石材公司）董事，雖聲請人稱其僅為人頭董事未
    曾參與公司事務，自106 年10月17日起擔任迄今未曾因改選
    而有變動，於聲請更生程序時調閱資料始知該公司停業、歇
    業及擔任人頭董事，並於110 年11月4 日訊問期日表示只是
    在公司擔任員工，沒有擔任主管職務，因當時老闆說有一位
    股東退出有缺額要補，怕不答應會沒有工作所以同意，但老
    闆後來怎麼做並不清楚；老闆在106 年12月中風，於107 年
    8 月或9 月幫老闆把一些工程做完就職離了，其餘部分沒有
    處理，對於公司的稅務及財產情形都不清楚等語。惟債務人
    既為亞浩石材公司之董事，無論是否僅掛名或實際出資或經
    營公司，依上開規定均視為債務人自己從事營業活動，且其
    營業額應依亞浩石材公司營業額定之。
２、本院依職權函詢財政部北區國稅局關於亞浩石材公司自105
    至109 年度營利事業所得稅申報書、營業人營業稅額申報書
    或其他可證明營利事業狀況等相關資料，經財政部北區國稅
    局函覆本院該公司於107 年8 月7 日申請停業，並108 年11
    月19日擅自歇業他遷不明，此有財政部北區國稅局110 年8
    月2 日北區國稅大溪營字第1100745459號函暨該公司105 年
    至107 年之營利事業所得稅申報書、營業人營業稅額申報書
    附卷為憑（見本院卷第91至173 頁）。是自聲請人擔任亞浩
    石材公司董事起至107 年8 月申請停業止，該公司實際營業
    期間（共計26個月）之營業額合計為16,433,564元【計算式
    ：4,367,468 元＋278 元＋1,024,866 元＋67,100元＋1,60
    5,016 元＋5,433,580 元＋742,736 元＋1,350,050 元＋18
    6,013 元＋1,656,457 元＋122,253 元＋（-122,253）元＋
    0 元＝16,433,564元】，平均每月營業額為632,060 元（計
    算式：16,433,564元＋元÷26月＝632,060 元，元以下四捨
    五入）。足認聲請人擔任亞浩石材公司董事期間，該公司每
    月平均銷售額已逾消債條例第2 條第2 項所定之20萬元數額
    。則本件聲請人於聲請更生前5 年任亞浩石材公司之負責人
    ，反覆從事銷售貨物以獲取代價之社會活動，與消債條例第
    2 條所定「5 年內未從事營業活動或從事小規模營業活動」
    要件不符，非屬於消債條例所稱之消費者，自不得依消債條
    例之規定聲請更生。
四、綜上所述，本件債務人非屬消債條例第2 條第1 項之消費者
    ，且上開欠缺屬無從補正，揆諸前開規定，自應駁回其更生
    之聲請。另聲請人先前所預納之郵務送達費3,060 元，則待
    本件更生事件確定後，如仍尚有賸餘，再檢還予聲請人，併
    此敘明。
五、依消債條例第2 條、第8 條、第15條，民事訴訟法第95條、
    第78條規定，裁定如主文。
中    華    民    國   110    年    11    月    9     日
              民事第六庭    法  官  饒金鳳
以上正本係照原本作成。
如不服本裁定，得於收受裁定正本後10日內向本院提出抗告狀，
並繳納抗告裁判費新臺幣1,000元整。
中    華    民    國   110    年    11    月    9     日
                            書記官  賴麗莎